【裁判字號】    99,訴,46
【裁判日期】    990601
【裁判案由】    侵權行為損害賠償
【裁判全文】
臺灣臺南地方法院民事判決                99年度訴字第46號
原      告  甲○○
被      告  乙○○
訴訟代理人  丙○○
上列當事人間請求侵權行為損害賠償事件，經本院於民國99年5
月18日言詞辯論終結，判決如下：
    主  文
被告應給付原告新臺幣拾玖萬玖仟陸佰拾伍元。
原告其餘之訴駁回。
訴訟費用新臺幣壹萬伍仟捌佰伍拾元，由被告負擔新臺幣肆仟貳
佰捌拾元，餘由原告負擔。
本判決原告勝訴部分，得假執行。
    事實及理由
一、原告起訴主張：原告與被告素不相識，亦無糾紛，詎被告於
    民國97年10月27日上午7時30分許，夥同數名成年人前往原
    告住所，即台南市○○路668巷住處附近，俟原告出現，逕
    行毆打成傷（下稱系爭事故），致原告右頭耳後裂傷左眼腫
    脹、鼻子出血、右臉撞擊傷、右手拇指骨折、右腳淤傷及左
    大腿骨折等，因情形嚴重，開刀後接受骨內固定器（裝鋼條
    ）及骨移植術，經醫師囑言需至100年8月再開刀治療，坐輪
    椅時間自97年12月16日至98年12月31日止，均由配偶親自接
    送上下班，原告受傷迄今，除身體外精神遭受相當大痛苦，
    實難言諭，爰依據民法第184條第1項前段、第195條、第195
    條第1項之規定，提起本訴，請求被告給付已發生之醫療費
    用51,635元（至於原告將來治療之醫療費用則不包含於本件
    請求之範圍）、看護費用18,000元及精神慰撫金1,430,365
    元。並聲明：被告應給付原告1,500,000元。
二、被告之答辯：被告並未傷害原告。並聲明：駁回原告之訴。
三、本院依民事訴訟法第271條之1規定準用第270條之1規定，整
    理並協議兩造簡化爭點結果，兩造不爭執事項及爭執要點如
    下：
（一）兩造不爭執事項：
    1.本院刑事庭98年度易字第822號傷害案件判決事實欄記載
      ：「乙○○與甲○○素不相識，竟與不詳姓名之數名成年
      人共同基於傷害他人身體之犯意聯絡，於民國97年10月27
      日上午7時3、40分許，共同前往甲○○位於臺南市○○路
      668巷住處附近，並由其中部分成員駕駛乙○○之父丙○○所有、現供乙○○使用之車牌號碼HD-0268號紅色自小
      客車，先行確認甲○○是否已行經臺南市○區○○路668
      巷67弄口，乙○○及另一成員則共乘一輛車牌號碼不詳之
      機車在旁等候，待甲○○行經上開弄口時，乙○○隨即下
      車持球棒（未扣案）毆打甲○○，直至甲○○大喊救命，
      引起附近住戶注意，乙○○始停止毆打，與其他成員分別
      駕駛上開機車及紅色自小客車逃逸，甲○○因此受有右頭
      耳後裂傷、左眼腫脹、鼻子出血、右臉撞擊傷、右手拇指
      骨折、右腳淤傷及左大腿骨折之傷害。嗣經警調閱臺南市
      ○○路668巷甲○○住處附近之監視器錄影畫面查知上開
      紅色自小客車平時由乙○○使用，並調取乙○○所持用門
      號0000000000號之雙向通聯紀錄、基地台位置後查獲上情
      。」被告因上開事實經本院刑事庭判處有期徒刑8月，被
      告不服提起上訴，經臺灣高等法院臺南分院98年度上易字
      第732號判決駁回上訴確定在案。
    2.依成功大學醫學院附設醫院97年11月4日44084號診斷證明
      書記載：「診斷：（原告）(1)左側股骨髁上骨折(2)右側第
      一手指指骨骨折。醫師囑言：病患於97年10月27日至本院
      住院，於97年10月30日接受手指閉鎖性復位內固定手術與
      股骨開放性復位內固定手術，經診斷治療後，於97年11月
      4 日離院，宜門診追蹤治療。」
    3.依成功大學醫學院附設醫院98年7月3日27165號診斷證明
      書記載：「診斷：（原告）左側股骨幹骨折術後未癒合及
      骨釘斷裂。醫師囑言：病患於98年6月28日至本院住院，
      於98年6月29日接受骨內固定器再放置及骨移植術，現仍
      住院接受治療中。」
    4.被告所持用之0000000000號門號於97年10月26日中午12時
      以後至翌日27日早上7時17分許此段期間之基地台位置如
      下：「(1)26日中午12時至晚上10時之前，在臺南縣仁德鄉
      ○○路711號；(2)26日晚上11時8分許，在臺南縣永康市○○○街139號；(3)27日凌晨0時許，在臺南市○區○○○路
      三段及臺南市○區○○路370號；(4)27日凌晨1時41分至2
      時7分許，在臺南市○區○○路三段175號；(5)27日凌晨3
      時48 分至4時31分許，在臺南市○○區○○路83號5樓；
      (6)27日早上7時17分許，在臺南縣永康市○○路55巷19號
      。」
    5.訴外人黃瑞賢所持用之0000000000號門號於97年10月26日
      下午4時28分以後至翌日27日早上7時16分許此段期間之基
      地台位置如下：「(1)26日下午4時28分至晚上7時41分，在
      臺南縣永康市○○路599巷7號；(2)27日凌晨0時42分許，
      在臺南縣永康市○○路144之16號；(3)27日凌晨0時49分許
      ，在臺南市○區○○○路一段143號；(4)27日凌晨0時55
      分許，在臺南市○○區○○路一段283號；(5)27日凌晨1時
      10分至15分許，在臺南市○○區○○街363號；(6)27日凌
      晨2時24分至35分許，在臺南市○○區○○街80號5樓；(7)
      27日凌晨2時48分許，在臺南市○○區○○街363號；(8)27
      日凌晨3時28分許，在臺南市○○區○○街61號7樓；(9)27
      日凌晨3時33分至早上6時31分許，在臺南市○區○○街
      325巷；(10)27日早上7時16分許，在臺南縣永康市○○路
      599巷7號。」
    6.原告為大學畢業、現為台南市環境保護局清潔隊隊長、每
      月薪資收入約72,000元。
    7.被告為國中畢業，原擔任鐵板燒師傅，每月收入約23,000
      元，現因案在監執行。
（二）兩造爭執要點：
      原告依侵權行為法津關係請求被告給付下列金額，是否有
      理由:
    1.醫療費用51,635元。
    2.看護費用18,000元。
    3.精神慰撫金1,430,365元。
四、本院得心證之理由：
（一）被告對原告應負傷害之侵權行為損害賠償責任：
      原告主張被告於上開時、地，與不詳姓名之數名成年人共
      同基於傷害他人身體之犯意聯絡，共同傷害原告，致原告
      受有右頭耳後裂傷、左眼腫脹、鼻子出血、右臉撞擊傷、
      右手拇指骨折、右腳淤傷及左大腿骨折之傷害等語，業據
      其提出之成功大學醫學院附設醫院診斷證明書2紙為證，
      被告雖否認有傷害原告之侵權行為，惟查:
    1.被告夥同不詳姓名之數名成年人於上開時間，由部分成員
      駕駛被告之父丙○○所有、供被告使用之車號HD-0268 號
      紅色自小客車，被告則與另一名成員共乘一輛車牌號碼不
      詳之機車至上開地點，由被告下車持球棒毆打原告，致原
      告受有上揭傷害等情，業據原告於本院98年度易字第822
      號、98年度上易字第732號刑事案件警詢及審理中分別證
      稱：「當時有兩名歹徒騎機車來，一名歹徒下車持球棒一
      直毆打我身體，另一名歹徒則騎機車在旁等候，等打完後
      ，兩個人就一起騎車離去，還有一部紅色轎車先等在旁邊
      確認我的樣子」、「當天我從我家出來上班時，我家斜角
      停了一台紅色車子，車窗被按下，車內二名年輕男子交頭
      接耳一下下，該紅色車子就從我家門口開走，我從我家走
      到左側二十公尺左右空地，快走到我停車地方時，就被人
      拿木製球棒從後面打我，我轉過身，他一直打我的左大腿
      、頭部、右小腿，我就拿杖擋，我倒地之後，他還一直
      打，我一直喊救命，他看到鄰居出來就跑掉」等語明確；
      且原告指證其受傷之部位及被打位置，亦與原告於97 年
      10月27日案發後至成大醫院急診時所診斷之傷勢相符，有
      國立成功大學醫學院附設醫院97年12月2日出具之診斷證
      明書1紙附於刑事卷可稽；另原告於上開刑事案件警詢、
      偵審中一致堅指被告確係持球棒毆傷他之人，並證稱：「
      我有辦法指認當時毆打我的嫌犯」、「持球棒毆打我者，
      係警方所提供之相片內之人（即被告）毆打我無訛」、「
      我百分之百確認是被告毆打我，因為他是正面打我，當時
      他只有戴一個半罩安全帽，我可看到他的臉」、「警詢時
      警察是拿二張照片給我指認，我一看就知道是被告打我，
      因為相片內被告的長相照得很清楚」、「我確定在法庭的
      被告就是打我的人」等語，而原告與被告素不相識，彼此
      並無仇怨，此為兩人於上開刑事案件所不爭執，是原告無
      故意誣陷被告之可能，且其於偵審中之指認復受具結刑責
      之擔保，自堪採信。參以案發時出現在現場、行跡可疑、
      可能是在確認原告行蹤之上開紅色自小客車係由被告使用
      ，此據車主即被告之父丙○○於上開刑事案件警詢時證述
      在卷；及依卷附被告持用之0000000000號門號於案發前10
      、20分鐘（即當日上午7時17分32秒）之基地台位置為臺
      南縣永康市○○路55巷19號樓頂，此有該門號97年10月27
      日之通聯紀錄附於上開刑事案卷可稽，而該處距離案發地
      點僅12公里多，依時速40公里計算，被告有可能於18分鐘
      左右抵達案發地點等情，均足以佐證原告指稱被告於案發
      時，有在上開地點持球棒毆傷他一節為真實可採。
    2.被告所持用之0000000000號門號於97年10月26日中午12
      時以後至翌日27日早上7時17分許此段期間之基地台位置
      如下：「(1)26日中午12時至晚上10時之前，在臺南縣仁德
      鄉○○路711號；(2)26日晚上11時8分許，在臺南縣永康市
      ○○○街139號；(3)27日凌晨0時許，在臺南市○區○○○
      路三段及臺南市○區○○路370號；(4)27日凌晨1時41分至
      2時7分許，在臺南市○區○○路三段175號；(5)27日凌晨3
      時48分至4時31分許，在臺南市○○區○○路83號5樓；(6)
      27日早上7時17分許，在臺南縣永康市○○路55巷19號」
      ，有該門號97年10月26、27日之通聯紀錄附於上開刑事案
      卷可稽，足見被告於97年10月26日晚上至翌日27凌晨4時
      30分許，係從臺南縣永康市移往臺南市東區，再移往臺南
      市西區、中西區，最後又移回臺南縣永康市○○路，並非
      一直待在某處，是則被告於刑事案件辯稱其於上開時間，
      與證人黃瑞賢一直待在臺南市○區○○○路的「全家樂Ｋ
      ＴＶ」唱歌，凌晨5、6時許，就回證人黃瑞賢大興街住處
      睡覺云云，顯與事實不符，不足採信。
    3.又證人黃瑞賢所持用之0000000000號門號於97年10月26日
      下午4時28分以後至翌日27日早上7時16分許此段期間之基
      地台位置如下：「(1)26日下午4時28分至晚上7時41分，在
      臺南縣永康市○○路599巷7號；(2)27日凌晨0時42分許，
      在臺南縣永康市○○路144之16號；(3)27日凌晨0時49分許
      ，在臺南市○區○○○路一段143號；(4)27日凌晨0時55分
      許，在臺南市○○區○○路一段283號；(5)27日凌晨1時10
      分至15分許，在臺南市○○區○○街363號；(6)27日凌晨2
      時24分至35分許，在臺南市○○區○○街80號5樓；(7)27
      日凌晨2時48分許，在臺南市○○區○○街363號；(8)27日
      凌晨3時28分許，在臺南市○○區○○街61號7樓；(9)27日
      凌晨3時33分至早上6時31分許，在臺南市○區○○街325
      巷；(10)27日早上7時16分許，在臺南縣永康市○○路599巷
      7號」，有該門號97年10月26、27日之通聯紀錄附於上開
      刑事案卷可稽，與被告所持用門號之上開基地台移動位置
      明顯不同，足見證人黃瑞賢上開期間，並非與被告在一起
      唱歌、睡覺，被告上開於刑事案件所辯，即不足採信。
    4.被告上開傷害原告之行為，業經檢察官提起公訴，並經本
      院刑事庭98年度交易字第822號判決處被告傷害罪，處有
      期徒刑8月，再經臺灣高等法院臺南分院以98年度上易字
      第732號判決上訴駁回確定等情，亦經本院依職權調閱上
      開刑事卷宗核閱屬實，是原告主張被告於上開時、地對其
      有傷害之侵權行為，自堪信為真正，則原告主張被告應依
      民法第184條第1項前段、第193條、第195條第1項之規定
      ，對原告負賠償責任，自屬有據。
（二）原告請求被告賠償之項目及數額是否正當：
      按因故意或過失，不法侵害他人之權利者，負損害賠償責
      任；不法侵害他人之身體或健康者，對於被害人因此喪失
      或減少勞動能力或增加生活上之需要時，應負損害賠償責
      任；不法侵害他人之身體、健康、名譽、自由、信用、隱
      私、貞操或不法侵害其他人格法益而情節重大者，被害人
      雖非財產上之損害，亦得請求賠償相當之金額；民法第
      184條第1項、第193條第1項、第195條第1項分別定明文。
      本件被告對於原告應負侵權行為損害責任，已如前述，至
      原告得請求損害賠償之範圍，說明如下：
    1.醫療費用51,635元：
      原告主張其因系爭事故受傷，支出醫療費用51,635元，業
      據其提出醫療費用收據為證，且為被告所不爭執，堪信為
      真實，應予准許。
    2.看護費用18,000元：
      原告主張其因系爭事故支出看護費用18,000元，並提出看
      護費用收據為證，且為被告所不爭執，堪信為真實，應予
      准許。
    3.精神慰撫金1,430,365元:
      按慰撫金之賠償須以人格權遭遇侵害，使精神上受有痛苦
      為必要，其核給之標準固與財產上損害之計算不同，然非
      不可斟酌雙方身分資力與加害程度，及其他各種情形核定
      相當之數額（最高法院51年台上字第223號判例參照）。
      查本件原告因系爭事故受有上開之傷害，精神上因而受有
      痛苦，原告請求精神慰撫金，洵屬有據。本院審酌原告為
      45年1月3日出生，大學畢業，擔任臺南市環境保護局清潔
      隊隊長，每月收入約72,000元，被告為78年2月3日出生，
      國中畢業，原為鐵板燒師傅，月收入約23,000元，業據兩
      造陳明在卷；又原告名下有福特六和汽車1輛，被告名下
      無財產等情，業據本院依職權調閱兩造所得及財產資料，
      並有兩造稅務電子閘門財產所得調件明細表附卷可稽，本
      院依兩造之身分、教育程度、經濟能力、社會地位及原告
      所受之傷害程度等情，認原告請求慰撫金於330,000元之
      範圍內尚無不當，逾此部分之請求，則無理由，應予駁回
      。
    4.合計原告受損害之金額為399,635元【計算式：51,635 元
      （醫療費用）+18,000元（看護費用）+330,000元（精神
      慰撫金）＝399,635元】。
五、綜上，原告本於侵權行為之法律關係，請求被告應給付原告
    399,635元，為有理由，應予准許。至原告逾前開範圍所為
    之請求，為無理由，應予駁回。
六、按各當事人一部勝訴、一部敗訴者，其訴訟費用，由法院酌
    量情形，命兩造以比例分擔或命一造負擔，或命兩造各自負
    擔其支出之訴訟費用；法院為終局判決時，應依職權為訴訟
    費用之裁判，民事訴訟法第79條、第87條第1項定有明文。
    查本件訴訟費用為第一審裁判費15,850元，原告之訴為一部
    有理由，一部無理由，自應依兩造勝敗比例命由兩造分別負
    擔，爰判決如主文第3項所示。
七、本判決所命被告給付之金額未逾500,000元，依民事訴訟法
    第389條第1項第5款規定，就原告勝訴部份，應依職權宣告
    假執行。
八、據上論結，本件原告之訴為一部有理由，一部無理由，依民
    事訴訟法第87條第1項、第79條、第389條第1項第5款，判決
    如主文。
中    華    民    國    99    年    6     月     1    日
                  民事第二庭    法  官  翁金緞
以上正本證明與原本無異。
如不服本判決，應於送達後廿日內，向本院提出上訴狀並表明上
訴理由，如於本判決宣示後送達前提起上訴者，應於判決送達後
廿日內補提上訴理由書（須附繕本）。
中    華    民    國    99    年    6     月    1     日
                                書記官  彭建山

司法院資訊處製作；財團法人民間司法改革基金會備份。
